【裁判字號】    91,訴,2959
【裁判日期】    920407
【裁判案由】    偽造有價證券
【裁判全文】
臺灣臺中地方法院刑事判決                        九十一年度訴字第二九五九號
    公  訴  人  臺灣臺中地方法院檢察署檢察官
    被      告  丁○○
    指定辯護人  本院公設辯護人  丙○○
右列被告因偽造有價證券案件，經檢察官提起公訴（九十一年度偵字第一五二九０號
），本院判決如左：
    主  文
丁○○共同意圖供行使之用，而偽造有價證券，處有期徒刑年。扣案之偽造本票壹
張及偽造印章壹枚均沒收。
    事  實
一、丁○○前於民國（下同）七十七年間因公共危險案件，經臺灣士林地方法院判處
    有期徒刑八月，緩刑五年確定，緩刑期滿刑之宣告已失其效力。緣乙○○於民國
    （下同）九十一年七月二十三日見報紙分類廣告上刊登「雅興男伴遊、條件不設
    限、保密、0000000000」之廣告，而打電話應徵，經自稱「沈協理」
    之成年男子基於概括犯意，先後對乙○○佯稱：要應徵男公關，需先繳納保證金
    云云，乙○○不疑有詐，誤信為真，因之陷於錯誤，依沈協理之指示，自九十一
    年七月二十五日至七月三十日匯款至沈協理指定之帳戶，而遭詐騙新臺幣（下同
    ）七萬九千元。俟於同年八月一日，乙○○見均無工作，已知受騙，因不甘損失
    ，乃以電話向沈協理聯絡，表示自己對工作有興趣，尚有金錢可繼續交付保證金
    ，惟沈協理須開本票保證還款等語，二人即約定於同年八月二日十三時許，在臺
    中市○區○○路三六一號建築中之房屋交付本票，乙○○隨即向臺中市警察局第
    三分局東區分駐所報案。丁○○可預見「沈協理」所指示其製作以「沈明輝」為
    發票人之本票，係屬偽造，竟對偽造本票並不違背其本意，而與「沈協理」基於
    意圖供行使之用之犯意聯絡，依沈協理之指示，丁○○先於九十一年八月二日中
    午，在臺中市○○路某文具行，購買本票一本，並委由不知情之甲○姓名之人偽
    刻「沈明輝」之印章一枚，再於票號00000000號之本票，偽填發票人為
    「沈明輝，Ｚ000000000」，地址「臺中市○○路二二四巷十六號三樓
    」，發票日為「八十一年八月三日」，到期日為「八十一年七月十六日」，票面
    金額為五萬元，再持上開偽刻之沈明輝印章蓋用於本票上，偽造「沈明輝」之印
    文五枚，而偽造該本票一張，再於同日十三時許，持該偽造本票，至臺中市○區
    ○○路三六一號，持該偽造本票，交付予乙○○後，為警當場查獲，並扣得丁○
    ○上開偽造之本票一紙及偽造之「沈明輝」印章一枚。
二、案經乙○○訴請臺中市警察局第三分局報請臺灣臺中地方法院檢察署檢察官偵查
    起訴。
    理  由
一、訊據被告丁○○對有於右揭時地簽寫「沈明輝」名義而製作上開本票，又其有委
    託不知情之人刻「沈明輝」之印章再蓋用於本票上，再持本票交予乙○○之事均
    自承不諱，惟矢口否認有偽造有價證券犯行，辯稱：我於九十一年七月中旬，閱
    讀報紙分類廣告所刊登「雅興男伴遊、條件不設限、保密、000000000
    0」之廣告，欲應徵男公關，即循廣告上所登電話與自稱「沈協理」聯絡，他叫
    我先匯四千元給他訂房間，我就匯了四千元，然後在長榮桂冠等客戶，結果等不
    到人，隔天我問他為何沒有客戶來，他說客戶要到外面玩，要我繳保證金六萬元
    ，我說我沒有錢，要他退四千元，他把我帳號拿去，隔幾天仍然沒有匯錢給我，
    以後仍要我想辦法籌六萬元，這時我就知道我被騙了。九十一年八月二日中午，
    是「沈協理」說向朋友借錢，需要開立本票送過去，叫我抄資料，去文具店買本
    票，把資料抄上去，用信封袋裝起來，去指定地點交給告訴人云云。惟查：
（一）被告對委託不知情之人刻「沈明輝」印章，其再自行購買本票，填載發票人為
      「沈明輝」而製作扣案本票，並蓋用「沈明輝」印章，再持之交付乙○○之事
      均自承在卷，復據告訴人乙○○指訴：沈協理向我約定以騎機車的號碼為相認
      號碼，在電話裡就已經講好機車號碼，我先到那裡，看到與被告所騎的機車號
      碼和我們約定的號碼相符，我問他你票拿來沒有，他說拿來了，他票給我時，
      我大喊抓起來。他有說我是沈協理派來的等語在卷，並有扣案之偽造本票一張
      及印章一枚可稽。又查，被告所填載之扣案本票一張確係偽造等情，亦經本院
      經戶役政查詢系統，並無身分證號碼為「Ｚ000000000」之人，法務
      部戶役政連結作業系統查詢資料在卷可佐；且查，被告亦未能提出確有經「身
      分證字號為Ｚ000000000號之沈明輝」同意，而製作簽發本件扣案本
      票之證據；又被告不知「沈協理」之真實姓名為何，亦據被告於偵訊陳明在卷
      （偵卷第二二頁），則被告既非「沈明輝」，復不知有無「身分證字號為Ｚ0
      00000000號之沈明輝」之人，其所製作之扣案本票係供行使之用，其
      將持之交付予乙○○，竟仍同意依「沈協理」之指示，自行以「沈明輝」名義
      偽填本票一張，且自行支出刻印章之費用及購買本票之費用，其主觀上可預見
      本件本票係屬偽造，而將本件偽造本票持之交付予人亦不違背其本意，是其就
      偽造本票及行使偽造本票之行為具有間接故意，且與「沈協理」有犯意聯絡及
      行為分擔，均堪認定。
（二）被告雖辯稱：亦係被害人云云，惟查，再被告倘曾受騙，其明知「沈明輝」為
      詐騙集團份子，竟再代為刻印章及買本票，再聽任指示製作本票交予不認識之
      人，豈非與常情有違？是被告所辯，亦難採信。事證明確，被告右揭犯行堪予
      認定。
二、核被告丁○○所為，係犯刑法第二百零一條第一項之偽造有價證券罪。被告就本
    件偽造有價證券犯行，與「沈協理」有犯意聯絡及行為分擔，均為共同正犯。又
    被告委由不知情之甲○姓名之人偽刻「沈明輝」印章一枚，係間接正犯。再被告
    先偽造「沈明輝」印章，再蓋用於支票上而偽造「沈明輝」印文以偽造本票，又
    偽造本票後，進而持之行使交付予乙○○，其偽造印章、印文為偽造有價證券之
    一部，應為偽造有價證券所吸收，另其行使偽造有價證券之低度行為，應為偽造
    有價證券之高度行為所吸收，均不另論罪。爰審酌被告年逾三十，正值青壯年，
    其受「沈協理」指示，即共謀本件偽造有價證券犯行，既其犯罪之手段、目的、
    犯後態度等一切情狀，量處如主文所示之刑。
三、扣案之偽造本票一張（附於偵卷第十二頁），爰依刑法第二百零五條宣告沒收；
    扣案之偽刻印章一枚，係被告所有供本件犯行所用之物，爰依刑法第二百十九條
    宣告沒收。另本票上有偽造之「沈明輝」印文五枚，因本票已諭知沒收，自不另
    就其上之偽造印文諭知沒收。
四、公訴意旨另以：被告丁○○於九十一年七月中旬起，在報紙分類廣告上刊登「雅
    興男伴遊、條件不設限、保密、0000000000」之廣告，以應徵男公關
    為由，向外招募男公關，俟有不知情之人打電話應徵時，即冒稱「沈協理」與其
    聯絡，並佯稱：需先繳納保證金云云，向不特定人詐取財物。嗣於九十一年七月
    二十三日，乙○○看見上開廣告後，即循廣告所登電話與「沈協理」聯絡，「沈
    協理」即以0000000000號電話為聯絡工具，以上開方式詐騙，使乙○
    ○限於錯誤，而向乙○○詐得七萬九千元。因認被告丁○○涉犯刑法第三百三十
    九條第一項之詐欺取財罪嫌云云（公訴人已於起訴書之犯罪事實欄論及，惟於所
    犯法條欄漏引法條）。按犯罪事實應依證據認定之，無證據不得推定其犯罪事實
    。又不能證明被告犯罪者，應諭知無罪之判決，刑事訴訟法第一百五十四條、第
    三百零一條第一項定有明文。又按事實之認定，應憑證據，如未能發現相當證據
    或證據不足以証明，自不能以推測或擬制之方法，以為裁判之基礎，最高法院四
    十年臺上字第八六號判例均著有明文。經查：
（一）訊據被告丁○○堅決否認有詐欺乙○○財物之犯行，供稱：我不是「沈協理」
      ，為警逮捕後，乙○○尚有與「沈協理」直接講電話；在警察局裡面，沈協理
      還有撥電話進來等語，核與告訴人乙○○於本院所述：跟我講電話的人是「沈
      協理」，不是被告，我能確認被告不是和我講電話的人。我跟被告見面後，在
      警局還有跟沈協理通電話，被告跟沈協理是二個人，沈協理是有說要用二萬元
      跟我和解，我說已經送警局作筆錄，沒有辦法銷案等語（九十二年一月十三日
      、二月二十五日本院訊問），足認被告與「沈協理」並非同一人，公訴人認被
      告即係「沈協理」，顯係有誤。
（二）再查，乙○○確有於九十一年七月二十三日至七月底間，連續係遭「沈協理」
      詐騙財物多次，合計為七萬五千元等情，亦據告訴人乙○○指訴綦詳，並有匯
      款單七張在卷可佐，應可認定。惟查，被告雖有於九十一年八月二日偽造扣案
      本票後再交付予乙○○等情，已如前述，惟被告偽造本票之時間係於九十一年
      八月二日，其犯行係於「沈協理」詐騙乙○○之財物之詐欺取財行為均已既遂
      之後而為，是既無其他積極證據證明被告與「沈協理」就詐欺取財犯行有犯意
      聯絡或行為分擔，尚難因被告與「沈協理」就偽造有價證券犯行部分有犯意聯
      絡，遽即推定被告對「沈協理」詐騙乙○○七萬五千元之事亦有犯意聯絡。
    綜上所述，被告與「沈協理」既係二人，復無其他積極證據足資證明被告就沈協
    理於九十一年七月二十三日至七月底詐騙乙○○之財物有犯意聯絡及行為分擔，
    自難對被告論以詐欺取財犯行，此部分既據公訴人提起公訴（於犯罪事實欄業已
    論及），顯認與前開起訴並有罪之偽造有價證券犯行有牽連犯關係，本院爰不另
    為無罪之諭知，併此敘明。
據上論斷，應依刑事訴訟法第二百九十九條第一項前段，刑法第二十八條、第二百零
一條第一項、第二百零五條、第二百十九條，罰金罰鍰提高標準條例第一條前段，判
決如主文。
中      華      民      國    九十二    年      四      月      七      日
                    臺灣臺中地方法院刑事第四庭
                                            法  官    黃  家  慧
右正本證明與原本無異。
如不服本判決，應於送達後十日內向本院提出上訴狀(須附繕本)，上訴於台灣高等
法院台中分院。
                                            書記官
中      華      民      國    九十二    年      四      月      八      日
附論罪科刑法條
刑法第二百零一條第一項：
意圖供行使之用，而偽造、變造公債票、公司股票或其他有價證券者，處三年以上十
年以下有期徒刑，得併科三千元以下罰金。


司法院資訊處製作；財團法人民間司法改革基金會備份。
